臺灣臺北地方法院刑事判決　　　　　　　100年度易字第976號
公　訴　人　臺灣臺北地方法院檢察署檢察官
被　　　告　張美珍
輔　佐　人　劉昌浩
即被告之夫
上列被告因竊盜案件，經檢察官聲請簡易判決處刑（100年度偵
字第5996號），本院認不宜以簡易判決處刑（100年度簡字第119
7號），改依通常程序審理，嗣因被告就被訴事實為有罪之陳述
，本院告知簡式審判程序之旨，並聽取當事人及輔佐人之意見後
，裁定改依簡式審判程序進行，判決如下：
    主  文
張美珍竊盜，處罰金新臺幣貳仟元，如易服勞役，以新臺幣壹仟
元折算壹日。
    事  實
一、張美珍因罹患器質性精神疾病，致其處於辨識行為違法之能
    力顯著降低之狀態，於民國100年3月6日晚間6時35分許，意
    圖為自己不法之所有，在臺北巿中正區○○○路3號臺北火
    車站西三門之「7-11超商」內，趁店員洪靜雯疏未注意之際
    ，徒手竊取飲料2瓶（價值新臺幣50元），得手後未結帳即
    走出店外，嗣經員警發覺而查獲。
二、案經內政部警政署鐵路警察局第一警務段報告臺灣臺北地方
    法院檢察署檢察官偵查後聲請簡易判決處刑。
    理  由
壹、程序方面：
    按本件被告張美珍所犯係死刑、無期徒刑、最輕本刑為3年
    以上有期徒刑以外之罪，其於準備程序就前揭被訴事實為有
    罪之陳述，經法官告知簡式審判程序之旨，並聽取其與輔佐
    人及公訴人之意見後，本院認無不得或不宜改依簡式審判程
    序進行之處，爰依刑事訴訟法第273條之1第1項之規定，裁
    定本件由受命法官獨任進行簡式審判程序，合先敘明。
貳、實體方面：
  (一)前揭事實，業據被告張美珍於偵查中及本院審理時均坦承不
    諱，核與告訴人洪靜雯於警詢時之指訴情節相符（見100年
    度偵字第5996號偵查卷第8至9頁），復有現場監錄光碟暨翻
    拍照片在卷可稽（見前揭偵查卷第21至23頁），足認定被告
    前開任意性之自白與事實相符，應值採信。本案事證明確，
    被告犯行洵堪認定，應依法論科。
  (二)核被告所為，係犯刑法第320條第1項之竊盜罪。又按行為時
    因精神障礙或其他心智缺陷，致不能辨識其行為違法或欠缺
    依其辨識而行為之能力者，不罰。行為時因前項之原因，致
    其辨識行為違法或依其辨識而行為之能力，顯著減低者，得
    減輕其刑，刑法第19條第1項、第2項分別定有明文。依卷附
    100年4月23日國立臺灣大學醫學院附設醫院診斷證明書可知
    （見本院卷第21頁），被告罹患器質性精神疾病，於81年11
    月因病毒性腦炎後遺症，曾有精神病狀、怪異行為，於國立
    臺灣大學醫學院附設醫院規則就診，仍需持續治療，參以被
    告前經本院另案（99年度易字第2367號竊盜案件）函請該院
    就被告該案竊盜行為時之精神狀態為鑑定，該院於100年1月
    25日實施精神鑑定，其鑑定結果認：「張員原本個性內向、
    盡責、倔強、自尊強，家庭與工作都能兼顧，以全系第一名
    畢業，然於民國80年罹患腦炎後，脾氣變得暴躁、厭食及反
    覆偷竊的行為。張員曾於本院精神部住院，但出院後仍持續
    有偷竊情況，且平常表情亦變得呆滯淡漠，凡事較不在乎而
    缺乏自發性，但是刺激時亦會有情緒控制不佳之現象。張員
    於民國81年12月2及82年6月16日所做之單光子放射電腦斷層
    顯示其大腦右側額葉顳葉及枕葉交接處之同位素吸收減少，
    顯現大腦受腦炎破壞而造成局部血流及功能減低；民國82年
    所做之核磁共振掃瞄發現右顳葉有孔洞性腦軟化現象，張員
    目前之臨床精神科診斷為腦炎併器質性人格違常。對這次偷
    竊及犯案之動機僅能少部分解釋，因此推斷這次犯案行為係
    受腦炎後遺症之影響所致，由於病因乃在於大腦部位之破壞
    造成人格統合之違常，故推斷其於犯案當時其辨識偷竊行為
    違法之能力有顯著降低之可能。至於其所為，目前資料並未
    顯示其當時有違反其辨識而行為之驅力現象存在，因此其依
    辨識而行為之能力並未達顯著減低之程度。總結而言，張員
    於涉案時期之精神狀態，因精神障礙或心智缺陷之影響，其
    辨識行為違法之能力已達顯著減低之程度；而就其行為之控
    制而言，張員當時依其辨識而行為之能力並未有顯著減低之
    情形。」，有國立臺灣大學醫學院附設醫院100年4月7日校
    附醫精字第1004700056號函及檢附之被告精神鑑定報告書影
    本在卷可參（見本院99年度易字第2367號卷第33至39頁，此
    經本院依職權調閱99年度易字第2367號全卷並影印附卷）。
    衡諸被告前揭病史、該份精神鑑定報告書參酌被告之就醫紀
    錄，瞭解被告之生活疾病史後，本於專業知識與臨床經驗所
    為之判斷，堪認被告於本案行為時，仍因上開精神疾病處於
    辨識行為違法之能力顯著減低之狀態，應依刑法第19條2項
    規定減輕其刑。爰審酌被告坦承犯行，態度尚稱良好，被害
    人洪靜雯事後已領回贓物，所造成損害輕微，暨其犯罪手段
    、目的、所竊財物之價值及被告於本案行為時，確因器質性
    精神疾病，而影響其當時行為及情緒之精神障礙之情形等一
    切情狀，量處如主文所示之刑，諭知易服勞役之折算標準，
    以示懲戒。
據上論斷，應依刑事訴訟法第452條、第299條第1項前段、第273
條之1第1項，刑法第320條第1項、第19條第2項、第42條第3項前
段，刑法施行法第1條之1，判決如主文。
本案經檢察官吳宇青到庭執行職務。
中    華    民    國   100    年    11    月    28    日
                  刑事第七庭    法  官  章曉文
上正本證明與原本無異。
如不服本判決應於收受送達後10日內向本院提出上訴書狀，並應
敘述具體理由；其未敘述上訴理由者，應於上訴期間屆滿後20日
內向本院補提理由書（均須按他造當事人之人數附繕本）「切勿
逕送上級法院」。
                                書記官  林義盛
中    華    民    國   100    年    11    月    28    日
附錄本案論罪法條
中華民國刑法第320條
（普通竊盜罪、竊佔罪）
意圖為自己或第三人不法之所有，而竊取他人之動產者，為竊盜
罪，處5  年以下有期徒刑、拘役或 5 百元以下罰金。
意圖為自己或第三人不法之利益，而竊佔他人之不動產者，依前
項之規定處斷。
前二項之未遂犯罰之。